【裁判字號】    99,訴,235
【裁判日期】    990609
【裁判案由】    搶奪等
【裁判全文】
臺灣高雄地方法院刑事判決               99年度訴字第235號
公  訴  人  臺灣高雄地方法院檢察署檢察官
被      告  申○○
上列被告因搶奪等案件，經檢察官提起公訴（98年度偵緝字第
1861、1862、1863號），本院判決如下：
    主  文
申○○共同犯如附表一所示之攜帶兇器竊盜罪，均累犯，各處如
附表一所示之刑；又共同犯如附表二所示之搶奪罪，均累犯，各
處如附表二所示之刑；又共同犯如附表三所示之搶奪未遂罪，累
犯，處有期徒刑捌月。應執行有期徒刑玖年，扣案之Ｔ型扳手壹
支，沒收。其餘被訴犯搶奪罪部分，均無罪。
    事  實
一、申○○前因施用毒品，經本院以95年度訴字第3957號判決判
    處有期徒刑7 月確定；另因竊盜案件，經本院以95年度易字
    第1111號判決判處有期徒刑1 年確定，上揭2 罪各經裁定減
    為有期徒刑3 月又15日、6 月且接續執行，於民國96年11月
    22日縮刑期滿執行完畢，仍不知警惕，與午○○共同意圖為
    自己不法之所有：
  (一)基於攜帶兇器竊盜之犯意聯絡，分別於附表一所示時、地，
    持其所有附表一所示客觀上對人身安全構成威脅，足供兇器
    使用之Ｔ型扳手或開口扳手，以附表一所示方式，竊取附表
    一所示被害人所有財物得手。
  (二)基於搶奪他人動產之犯意聯絡，分別於附表二所示時、地，
    以附表二所示方式，搶奪附表二所示被害人所有財物得手。
  (三)基於搶奪他人動產之犯意聯絡，於附表三所示時間、地點，
    以附表三所示方式，搶奪附表三所示被害人所有財物而未得
    手。嗣為警循線查獲，扣得被告申○○所有之Ｔ型扳手1支
    。
二、案經高雄市政府警察局小港分局、前鎮分局、新興分局、三
    民第二分局報告臺灣高雄地方法院檢察署檢察官偵查起訴。
    理  由
壹、證據能力部分
一、證人午○○於警詢之供述：
    按被告以外之人於審判外之言詞或書面陳述，除法律有規定
    者外，不得作為證據，刑事訴訟法第159 條第1 項固有明文
    。惟按被告以外之人於檢察事務官、司法警察官或司法警察
    調查中所為之陳述，與審判中不符時，其先前之陳述具有較
    可信之特別情況，且為證明犯罪事實存否所必要者，得為證
    據，刑事訴訟法第159 條之2 亦有明文。證人午○○於警詢
    中之陳述，與審判中所述未盡相符，本院以其警詢中陳述，
    未與被告同庭接受訊問，較無人情壓力，且未受外界之污染
    ，較少權衡利害關係，依其陳述之客觀環境及條件，具有可
    信之特別情況，且為證明被告犯罪存否所必要，依刑事訴訟
    法第152 條之2 規定，應有證據能力。
二、本判決所引用認定被告犯有本件犯行之其餘傳聞證據：
    按被告以外之人於審判外之陳述，雖不符刑事訴訟法第159
    條之1 至第159 條之4 之規定，而經當事人於審判程序同意
    作為證據，法院審酌該言詞陳述或書面陳述作成時之情況，
    認為適當者，亦得為證據；當事人於法院調查證據時，知有
    第159 條第1 項不得為證據之情形，而未於言詞辯論終結前
    聲明異議者，視為有前項之同意，同法第159 條之5 亦有明
    文。本判決所引下列屬於審判外陳述之證據，被告申○○及
    檢察官除上開有爭執部分外，於本院言詞辯論終結前，就知
    有第159 條第1 項不得為證據之情形，均同意有證據能力（
    本院審訴卷第28頁），且本院審酌該證據作成情況均無不適
    當之情形，是依上開規定，均有證據能力。
貳、有罪部分
一、附表一（加重竊盜部分）
    訊據被告申○○對其分別於附表一所示時間、地點，為附表
    一所示犯行於偵審時均坦承不諱，核與證人即被害人己○○
    、庚○○、戊○○、巳○○於警詢之證述（警卷一第28-29
    、47-48 、51-52 頁），及證人即共同被告午○○於警詢、
    偵訊、本院審理時之證述均大致相符，並有800-CZW 號重型
    機車贓物認領保管單（警卷一第75頁）、車籍查詢基本資料
    詳細畫面、失車記錄（警卷一第78、81頁）、678-CZU 重型
    機車贓物認領保管單（警卷一第77頁）、車籍查詢基本資料
    詳細畫面、失車記錄（警卷一第82-83 頁）、177-EED 號重
    型機車之車牌贓物認領保管單（警卷一第74頁）、車籍查詢
    基本資料詳細畫面、失車記錄（警卷一第79-80 頁）、087-
    BKF 號重型機車之車牌贓物認領保管單（警卷一第73頁）、
    車籍查詢基本資料詳細畫面、失車記錄（警卷一第84-84 頁
    ）、高雄市政府警察局小港分局扣押筆錄、扣押物品目錄表
    （警卷一第67頁）、查獲現場、扣押物品照片及丟棄皮包、
    證件地點照片（警卷一第110-115 頁）在卷可稽，復有Ｔ型
    扳手1 支扣案為憑。足認被告上開自白與事實相符，堪予採
    信。本件事證明確，被告上開犯行均堪認定，應予依法論科
    。
二、附表二、三（搶奪部分）
    訊據被告申○○矢口否認有附表二、三所示犯行，辯稱：伊
    於附表二、三所示所示時間，均有與午○○一同前往附表二
    、三所示地點，但伊不知道午○○要去行搶，且午○○搶到
    的東西並沒有分給伊云云。經查：
  (一)證人午○○於警詢、偵訊時均一致證稱：附表二、三所示之
    犯行均係伊與被告申○○所共犯，搶奪手法均係騎乘機車，
    趁被害人不注意時，從後面搶奪被害人皮包，除附表二編號
    1 所示搶奪犯行係被告申○○騎乘機車搭載伊外，附表二、
    三所示其他搶奪犯行，均係伊與被告申○○分別騎乘機車，
    因被告申○○說要逃的時候，比較好逃；伊與被告申○○所
    共同犯搶奪犯行所得現金平分，財物由被告申○○拿去變賣
    後再分錢給伊等語明確（警卷一第5-10頁、警卷二第9-10頁
    、警卷三第4-6 頁、警卷四第2-3 頁、偵卷一第73-75 頁、
    偵卷二第61-63 頁），核與證人即被害人甲○○、辰○○、
    丁○○、寅○○、乙○○、壬○○、癸○○、卯○○○、未
    ○○、丑○○於警詢之證述（警卷一第39-54 頁、警卷二第
    1-6 頁、警卷三第7-15頁）均大致相符，並有被害人等搶奪
    案現場照片（警卷一第138 、143 頁、警卷二第15-21 頁、
    警卷三第19-21 、26頁、偵卷一第42頁）、監視錄影畫面翻
    拍照片（警卷一第128 、135 、137-140 、143 頁、警卷二
    第16頁、警卷三第23-27 頁、偵卷一第16、52頁）、高雄市
    政府警察局新興分局中正三路派出所受理各類案件紀錄表、
    受理刑事案件報案三聯單（偵卷一第17-18 頁）、高雄市政
    府警察局前鎮分局99年4 月23日函暨附件現場監視翻拍照片
    （本院訴字卷第66-69 頁）在卷可佐，且被告申○○對其於
    附表二、三所示時間，分別均與午○○一同前往附表二、三
    所示地點乙節，均供承屬實（本院訴字卷第37-38 頁），復
    參以證人午○○自警詢、偵訊迄審判中，均坦認搶奪犯行，
    並無否認犯行，推卸刑責於他人之情形，其於警詢、偵訊時
    指證本件共同被告申○○，對於自身並無助益，且於偵查中
    係經具結以偽證刑責為擔保，仍前後一致指證被告申○○即
    為共犯，若非確有此事，當不致甘冒偽證之刑責，而為上開
    指證，所述應堪採信。
  (二)證人午○○於本院審理時雖翻異前詞，改稱：被告申○○雖
    於附表二、三所示時間，與伊一同前往附表二、三所示地點
    ，但因伊與被告申○○騎車距離約50至100 公尺，伊都騎在
    前面，伊行搶時沒有跟被告申○○講，伊不知道被告申○○
    有沒有看到，且因被告申○○當時在通緝中，伊沒有把搶得
    之東西分給被告申○○云云（本院訴字卷第39-42 頁），惟
    證人午○○於本院審理時亦證稱：附表一所示之竊盜犯行，
    伊均在旁邊等被告申○○行竊，伊與被告申○○偷的車子是
    贓車，要一直偷車牌來輪流換牌，才不會很快被查緝；附表
    二、三所示搶奪犯行所騎乘之機車車牌，全部都是用附表一
    所示伊與被告申○○共同竊取之車牌等語（本院訴字卷第44
    -45 頁），足認被告申○○與證人午○○於附表二、三所示
    時間，均先將伊等騎乘之機車換上共同竊得之車牌，再分別
    前後騎乘機車尾隨被害人，趁被害人不備由午○○出手搶奪
    其財物。被告申○○既坦認附表一所示竊盜犯行已如前述，
    對其與證人午○○竊取車牌係避免伊等搶奪犯行後易遭查緝
    之目的自難諉為不知，堪信被告申○○與證人午○○於附表
    二、三所示時、地，確係基於共同搶奪他人動產之犯意聯絡
    而推由證人午○○出手行搶無訛。證人午○○於本院審理時
    證稱被告申○○對附表二、三所示搶奪犯行均不知情云云，
    不僅迥異於證人午○○警詢、偵訊時之供述，況被告申○○
    騎機車搭載證人午○○，於附表二編號1 所示時、地接近被
    害人甲○○時，證人午○○叫被告申○○騎靠近甲○○旁邊
    與之並行，旋伸手搶奪甲○○頸項上翡翠金項鍊乙節，業據
    證人午○○於本院審理時證述綦詳（本院訴字卷第44頁），
    衡情，被告申○○既騎機車搭載證人午○○並靠近被害人甲○○之機車，對證人午○○動手行搶之犯行，已難諉稱不知
    。而被告申○○於該次行搶得手後，復多次與證人午○○於
    附表二、三所示時、地，分別騎乘機車尾隨被害人，被告申
    ○○所騎乘機車尚且尾隨在證人午○○騎乘機車後方，堪信
    被告申○○顯然知悉證人午○○於附表二、三所示時、地，
    動手行搶之犯行，而仍多次以相同方式於附表二、三所示時
    、地，騎乘機車尾隨於證人午○○騎乘機車之後方，此益徵
    被告申○○主觀上確基於與證人午○○共同搶奪他人動產之
    犯意聯絡無訛。證人午○○於本院審理時之前揭證述，顯係
    事後迴護被告申○○之詞，尚難據為被告申○○有利之認定
    。
  (三)綜上，本件事證明確，被告申○○前揭所辯，應係事後卸責
    之詞，其與證人午○○共同為上開犯行，堪予認定，應依法
    論科。
三、論罪科刑
  (一)按刑法第321 條第1 項第3 款之攜帶兇器竊盜罪，係以行為
    人攜帶兇器竊盜為其加重條件，此所謂兇器，其種類並無限
    制，凡客觀上足對人之生命、身體、安全構成威脅，具有危
    險性之兇器均屬之，且祇須行竊時攜帶此種具有危險性之兇
    器為已足，並不以攜帶之初有行兇之意圖為必要（最高法院
    79年臺上字第5253號判例意旨參照）。又刑法第321 條第1
    項第3 款所謂之「攜帶兇器」，祇須於行竊時攜帶具有危險
    性之兇器為已足，該兇器不必原屬行竊者本人所有，亦不以
    自他處攜至行竊處所為必要，縱在行竊場所隨手拾取應用，
    其有使人受傷害之危險既無二致，自仍應屬上述「攜帶兇器
    」之範疇（最高法院90度臺上字第1261號判決意旨參照）。
    被告申○○分持Ｔ型扳手為附表一編號1 、2 所示竊盜犯行
    、開口扳手為附表一編號3 、4 所示竊盜犯行，Ｔ型扳手、
    開口扳手既足自機車上將機車車牌拆卸，顯見其質地堅硬，
    且開口扳手雖未扣案，然長約12公分、寬約2 公分之情，業
    據被告申○○於審理時當庭用手比劃測量屬實（本院訴字卷
    第38頁），顯已有相當之長度，客觀上自足對人之生命、身
    體、安全構成威脅，要屬兇器無訛。核被告申○○就附表一
    所為，均係犯刑法第321 條第1 項第3 款之攜帶兇器竊盜罪
    ；就附表二所為，均係犯刑法第325 條第1 項之搶奪罪；就
    附表三所為，係犯刑法第325 條第3 項、第1 項之搶奪未遂
    罪，被告著手於搶奪行為之實行而未得逞，應依刑法第25條
    第2 項之規定減輕其刑。
  (二)按以自己共同犯罪之意思，事前同謀，而由其中一部分人實
    行犯罪之行為者，應認係共同正犯，並對全部行為所發生之
    結果，負其責任（最高法院92年度臺上字第1799號、第2824
    號判決意旨參照）。被告申○○與證人午○○間，就附表一
    、二、三所示之犯行，均有犯意聯絡及行為分擔，均為共同
    正犯。被告申○○所犯附表一、二、三所示之罪，犯意各別
    、行為互殊，應予分論併罰。又被告申○○有如事實欄所述
    之前科，有臺灣高等法院被告前案紀錄表在卷可查，其前受
    有期徒刑執行完畢後，5 年內故意再犯本件如附表一、二、
    三所示之法定刑為有期徒刑以上刑之各罪，均為累犯，均應
    依刑法第47條第1 項規定，分別加重其刑，就附表三所示之
    搶奪未遂部分並先加後減之。
  (三)爰審酌被告申○○正值青壯，為貪圖不法利益，竟率爾竊取
    他人財物，所為實不足取，與證人午○○共同當街搶奪獨行
    女子，嚴重破壞社會治安，造成社會大眾極大之恐懼，惡性
    非輕，雖被告坦承附表一所示加重竊盜犯行，惟否認共同為
    附表二、三所示搶奪犯行，執詞狡飾，毫無悔意等情節，及
    渠等搶得財物價值等一切情狀，分別量處如主文所示之刑，
    並依法定其應執行之刑，以示儆懲。扣案之Ｔ型扳手1 支，
    係被告申○○所有供犯附表一編號1 、2 罪之用，業據被告
    申○○於本院審理時供陳在卷（本院訴字卷第37頁），應依
    刑法第38條第1 項第2 款，於附表一編號1 、2 加重竊盜之
    罪刑項下宣告沒收。未扣案之開口扳手1 支，雖係供犯附表
    一編號3 、4 罪之用，惟非被告申○○所有，業據證人午○○、被告申○○陳明在卷（本院訴字卷第38、42頁），且非
    違禁物，亦無證據證明現尚存在，爰不為沒收之諭知。
參、無罪部分
一、公訴意旨另以：被告申○○與午○○共同意圖為自己不法之
    所有，基於搶奪他人動產之犯意聯絡，分別：(一)於97年11月
    30日18時許，由午○○、申○○分別騎乘機車，行經高雄市
    ○鎮區○○路與正勤路口前，見被害人辛○○攜有咖啡色皮
    包1 個沿上開路段徒步行駛，即尾隨在後，並於該路口前，
    由午○○自辛○○左側超越而過，同時趁其不備之際，徒手
    搶奪辛○○該皮包（內有LV長皮夾1 個、玉山銀行信用卡1
    張、合作金庫提款卡1 張、身分證、汽車駕照、健保卡、現
    金1,000 元及門號為0000000000號之PHS 牌手機1 支等物）
    ，得手後立即逃離現場；(二)於97年12月24日12時40分許，由
    申○○、午○○分別騎乘機車，沿高雄市○○區○○街行駛
    ，見被害人丙○○機車腳踏墊上放置有咖啡色大包包1 個沿
    上開路段行駛，即尾隨在後，並於該路段8 號前，由午○○
    自丙○○左側超越而過，同時趁其不備之際，徒手搶奪丙○○該大包包（內有Panasonic 牌粉紅色數位相機1 台、創見
    牌黑色隨身碟1 個、現金1,000 元、門號為0000 000000 號
    之多普達牌黑色手機1 支等物），得手後立即逃離現場；(三)
    於97年9 月20日17時32分許，由午○○與申○○分別騎乘機
    車，其中午○○騎乘車牌號碼678-CZU 號機車，2 人即駕駛
    機車沿高雄市○○區○○路行駛，以搜尋可下手之對象，見
    被害人子○將咖啡色皮包置於機車腳踏板上，且停車未注意
    之際，即由午○○徒手搶奪該皮包（內有黑色手錶、玉山銀
    行金融卡、身份證、汽車駕駛執照及現金約5,000 元等），
    二人得手後立即騎車逃離現場。因認被告申○○另涉犯刑法
    第325 條第1 項之搶奪罪嫌等語。
二、按犯罪事實應依證據認定之，無證據不得認定犯罪事實；又
    不能證明被告犯罪者，應諭知無罪之判決，刑事訴訟法第15
    4 條第2 項、第301 條第1 項分別定有規定。次按認定不利
    於被告之事實，須依積極證據，苟積極證據不足為不利於被
    告事實之認定時，即應為有利於被告之認定，更不必有何有
    利之證據。此之所謂證據，須確屬能為被告有罪之證明，而
    無瑕疵可指者，始足當之；再者，犯罪事實之認定，應憑證
    據，所謂證據，須適於為被告犯罪事實之證明者，始得採為
    斷罪資料，如未能發現相當證據，或證據不足以證明，自不
    能以推測或擬制之方法以為裁判基礎；又所謂認定犯罪事實
    所憑之證據，雖不以直接證據為限，間接證據亦包括在內，
    然而無論直接或間接證據，其為訴訟上之證明，須於通常一
    般人均不致有所懷疑，而得確信其為真實之程度，始得據之
    為有罪之認定，倘其證明尚未達到此一程度，而有合理懷疑
    存在時，即應為無罪之判決（最高法院29年度上字第3105號
    、30年度上字第0816號、40年度臺上字第86號、53年度臺上
    字第2750號、76年度臺上字第4986號判例參照）。另事實審
    法院對於證據之取捨，依法雖有自由判斷之權，然積極證據
    不足證明犯罪事實時，被告之抗辯或反證縱屬虛偽，仍不能
    以此資為積極證據應予採信之理由；至認定犯罪事實應依證
    據，為刑事訴訟法所明定，故被告否認犯罪事實所持之辯解
    ，縱屬不能成立，仍非有積極證據足以證明其犯罪行為，不
    能遽為有罪之認定（最高法院30年度上字第482 、1831號判
    例參照）。
三、本件公訴人認被告申○○涉犯上開罪嫌係以：證人辛○○、
    丙○○、子○於警詢之證述、證人午○○於警詢及偵訊時之
    證述、監視錄影畫面翻拍照片、搶奪案現場照片等為其主要
    論據。訊據被告申○○堅詞否認有何此部分犯行，辯稱：伊
    與午○○出去一起亂逛都是在早上，起訴書編號9 、16、17
    都不是在早上，該3 次伊均沒有與午○○一起去，且起訴書
    編號17的時間點，678-CZU 號機車尚未失竊等語（本院訴字
    卷第38頁）。經查：
  (一)被害人辛○○部分（起訴書編號9 ）
    證人即被害人辛○○於警詢及本院審理時均一致證稱：伊於
    97年11月30日18時許在中華路、正勤路口行走正要開車時，
    有人騎機車從後方碰伊左肩膀一下，旋即順手把伊掛在左手
    的包包搶走，當時只有一個人騎機車，對方並沒有載人，在
    伊被搶之前後時點也沒有發現搶伊的人可能有同夥，因當時
    路邊都沒有人，伊叫搶劫時都沒有人，也沒有人跟在搶伊的
    人的後面等語綦詳（警卷三第16-17 頁、本院訴字卷第73-
    74頁），核與證人午○○於本院審理時證稱：起訴書編號9
    這件搶奪案件，被告申○○並沒有去，當初是警察拿相片讓
    伊指認，因當時被告申○○在通緝中，伊先被抓到，警察說
    怎麼可能只有伊1 人，警察把全部可能涉案的監視畫面翻拍
    相片都給伊看，伊才指認被告申○○等語（本院訴字卷第
    39-40 頁）相符，參以經本院依職權函詢高雄市政府警察局
    前鎮分局，該犯行案發時現場監視畫面已無備份資料乙節，
    有高雄市政府警察局前鎮分局99年4 月23日函在卷可憑（本
    院訴字卷第66頁），而證人辛○○於本院審理時復證稱：伊
    被搶當天報案後，警方沒有找到可能的嫌疑人讓伊指認；案
    發當時搶匪戴全罩式的安全帽，伊無法當庭指認案發時的搶
    匪是否確為被告申○○等語（本院訴字卷第73-74 頁），足
    認被告申○○究是否與證人午○○於上開時間一同前往上開
    地點，殊有可疑，自難僅依證人午○○於警詢及偵訊時泛稱
    其坦承之犯行均與被告申○○共犯，遽認被告申○○確參與
    此次搶奪犯行。
  (二)被害人丙○○部分（起訴書編號16）
    證人即被害人丙○○於警詢及本院審理時均一致證稱：伊於
    97年12月24日12時40分許，騎機車行經龍華街時，對方是1
    人騎機車從伊左後方前行，旋伸手搶伊放在機車前面掛勾的
    手提包，當天是1 個人行搶，伊在被搶之前後時點沒有發現
    有其他的人或車輛有奇怪的舉動，伊認為搶伊之人就只有1
    個騎機車的人；案發當時搶匪戴半罩安全帽，伊沒有看到搶
    匪的臉，伊無法指認案發時的搶匪是否確為被告申○○等語
    甚明（警卷一第57-59 頁、本院訴字卷第100-101 頁），核
    與證人午○○於本院審理時證稱：起訴書編號16搶奪案件，
    被告申○○並沒有跟伊一起去，伊於警詢時指認被告申○○
    是因警方拿路口監視畫面翻拍相片給伊看，相片拍到的人不
    是正面或是背面，因伊與被告申○○體型相近，警方就叫伊
    指認被告申○○等語（本院訴字卷第40頁）相符，參以證人
    午○○與被告申○○之身高體型確係相近乙節，有本院99年
    3 月30日當庭拍攝證人午○○、被告申○○之照片（本院訴
    字卷第48頁）在卷可憑，堪信證人午○○前揭證述非無可採
    。另小港分局漢民所搶奪案調閱97年12月24日12時40分錄影
    監視鏡頭畫面（警卷一第141 頁）無法清楚看到被告申○○
    的樣子之情，業據證人午○○於本院審理時證述在卷（本院
    訴字卷第40頁），足認被告申○○是否與證人午○○於上開
    時間一同前往上開地點，誠值懷疑，自難遽認被告申○○確
    參與此次搶奪犯行。
  (三)被害人子○部分（起訴書編號17）
    證人即被害人子○於警詢時證稱：伊於97年9 月20日17時32
    分許，騎機車行經皓東路時，有2 人分別騎2 部機車，趁伊
    準備停車打電話給家人時，搶匪從伊右側將伊置於腳踏板上
    的咖啡色購物袋搶走等語（警卷四第6-9 頁），於本院審理
    時證稱：伊被搶後有騎機車追歹徒，對方2 台機車前後騎在
    一起，燈騎在路中間分向線，歹徒行搶後由皓東路左轉大豐
    二路走的方向都一樣；伊在97年9 月20日報案後，警方有請
    伊指認搶匪，證人午○○好像是伊在警察局指認的搶匪等語
    （本院訴字卷第77-78 頁），核與證人午○○另案於警詢、
    偵訊之自白相符，固足認該次搶奪犯行係由證人午○○出手
    行搶，且尚有另1 人騎乘機車與證人午○○循相同逃逸路線
    行進。惟證人子○於警詢時證稱：歹徒有二人，不超過170
    公分，身材瘦等語（警卷四第8-9 頁），於本院審理時證稱
    ：伊目測在庭之被告申○○約170 多公分等語（本院訴字卷
    第78頁），且被告申○○體型壯碩之情，有本院於99年3 月
    30日當庭拍攝之照片（本院訴字卷第48頁）在卷可參，堪認
    該次搶奪歹徒與被告申○○之身高體型仍有差異，是否確係
    被告申○○已非無疑。又證人子○於本院審理時復證稱：伊
    沒有看到搶奪案發時2 台機車上人的臉，伊只有看到背面；
    依在庭被告申○○背影，伊無法判斷被告申○○是否係當時
    搶伊的搶匪其中1 人等語（本院訴字卷第77-78 頁），益徵
    被告申○○是否確係該次搶案發生時與證人午○○同行逃逸
    之另1 位機車騎士，實非無疑。況證人子○於警詢時證稱：
    搶匪車號可能為676-CZC 或687-CZO 等語（警卷四第8-9 頁
    ），已與被告申○○與證人午○○如附表一所示共同竊取供
    搶奪犯行使用之車牌有悖，是否屬實，已非無疑。縱認或因
    證人子○遭搶心情緊張而記憶容有謬誤，而依起訴書編號17
    記載該次搶奪由證人午○○騎乘車號678-CZU 號機車，惟該
    次證人子○遭搶奪時間為97年9 月20日，起訴書編號17所載
    證人午○○騎乘之車號678-CZU 號機車，則遲至97年11月14
    日始由被告申○○與證人午○○共同竊得乙節，業經本院認
    定如前，堪信被告申○○前揭所辯，尚非虛妄。是徒憑證人
    子○事後不確定被告申○○是否確係搶匪之證詞，遽認被告
    申○○亦涉犯本次搶奪犯行，尚嫌速斷。
四、綜上所述，被告申○○上開辯解已使本院產生合理懷疑其有
    參與上開3 次搶奪犯行（即起訴書編號9 、16、17），此外
    ，復查無其他積極證據足資認定被告申○○就上開3 次搶奪
    犯行均與證人午○○有犯意聯絡與行為分擔，揆諸前開法律
    規定及判例意旨，既不能證明被告申○○此等部分犯行，即
    應為其無罪之諭知。
據上論斷，應依刑事訴訟法第299 條第1 項前段、第301 條第1
項，刑法第28條、第321 條第1 項第3 款、第325 條第1 項、第
3項 、第47條第1 項、第25條第2 項、第51條第5 款、第38條第
1項 第2 款，判決如主文。
本案經檢察官李怡增到庭執行職務。
中    華    民    國    99    年    6     月    9     日
                  刑事第十六庭  審判長法  官  曾逸誠
                                      法  官  王靖茹
                                      法  官  姚水文
以上正本證明與原本無異。
如不服本判決應於收受送達後10日內向本院提出上訴書狀，並應
敘述具體理由；如未敘述上訴理由者，應於上訴期間屆滿後20日
內向本院補提理由書（均須按他造當事人之人數附繕本）「切勿
逕送上級法院」。
中    華    民    國    99    年    6     月    9     日
                                      書記官  蔡靜雯
附錄本案論罪科刑法條：
刑法第321 條第1 項
犯竊盜罪而有左列情形之一者，處6月以上、5年以下有期徒刑：
一、於夜間侵入住宅或有人居住之建築物、船艦或隱匿其內而犯
    之者。
二、毀越門扇、牆垣或其他安全設備而犯之者。
三、攜帶兇器而犯之者。
四、結夥三人以上而犯之者。
五、乘火災、水災或其他災害之際而犯之者。
六、在車站或埠頭而犯之者。
刑法第325 條
意圖為自己或第三人不法之所有，而搶奪他人之動產者，處 6
月以上 5 年以下有期徒刑。
因而致人於死者，處無期徒刑或 7 年以上有期徒刑，致重傷者
，處 3 年以上 10 年以下有期徒刑。
第 1 項之未遂犯罰之。
附表一（加重竊盜罪部分）
┌──┬───────┬─────────┬────┬────────┬───┐
│編號│   行為人     │                  │        │                │      │
│    ├───────┤     犯罪方式     │被害人  │所犯之罪、所處之│起訴書│
│    │  犯罪時間    │                  │        │刑及沒收        │編號  │
│    ├───────┤                  │        │                │      │
│    │  犯罪地點    │                  │        │                │      │
├──┼───────┼─────────┼────┼────────┼───┤
│ 1  │申○○、午○○│由午○○在旁把風、│己○○  │申○○共同犯攜帶│  4   │
│    ├───────┤申○○下手之分工方│        │兇器竊盜罪，累犯│      │
│    │97年11月11日6 │式，由申○○持其所│        │，處有期徒刑柒月│      │
│    │時15分許      │有客觀上可作為凶器│        │，扣案之Ｔ形扳手│      │
│    ├───────┤使用之Ｔ型扳手1 支│        │壹支，沒收。    │      │
│    │高雄市前鎮區一│，竊取己○○所有車│        │                │      │
│    │心二路4號前   │牌號碼800-CZW 號之│        │                │      │
│    │              │重型機車得手。    │        │                │      │
├──┼───────┼─────────┼────┼────────┼───┤
│ 2  │申○○、午○○│由午○○在旁把風、│庚○○  │申○○共同犯攜帶│  5   │
│    ├───────┤申○○下手之分工方│        │兇器竊盜罪，累犯│      │
│    │97年11月14日8 │式，由申○○持其所│        │，處有期徒刑柒月│      │
│    │時50分許      │有客觀上可作為凶器│        │，扣案之Ｔ形扳手│      │
│    ├───────┤使用之Ｔ型扳手1 支│        │壹支，沒收。    │      │
│    │高雄市鼓山區大│，竊取庚○○所有車│        │                │      │
│    │順一路1011巷旁│牌號碼678-CZU 號之│        │                │      │
│    │              │重型機車得手。    │        │                │      │
├──┼───────┼─────────┼────┼────────┼───┤
│ 3  │申○○、午○○│由午○○在旁把風，│戊○○  │申○○共同犯攜帶│  12  │
│    ├───────┤申○○下手之分工方│        │兇器竊盜罪，累犯│      │
│    │97年12月14日7 │式，由申○○持客觀│        │，處有期徒刑柒月│      │
│    │時許          │上可為凶器之開口扳│        │。              │      │
│    ├───────┤手，竊取戊○○所有│        │                │      │
│    │高雄市苓雅區林│車牌號碼177-EDD 號│        │                │      │
│    │泉街21號前    │重型機車之車牌得手│        │                │      │
│    │              │。                │        │                │      │
├──┼───────┼─────────┼────┼────────┼───┤
│ 4  │申○○、午○○│由午○○在旁把風，│巳○○  │申○○共同犯攜帶│  14  │
│    ├───────┤申○○下手之分工方│        │兇器竊盜罪，累犯│      │
│    │97年12月20日7 │式，由申○○持客觀│        │，處有期徒刑柒月│      │
│    │時30分許      │上可為凶器之開口扳│        │。              │      │
│    ├───────┤手，竊取巳○○所有│        │                │      │
│    │高雄市苓雅區五│車牌號碼087-BKF 號│        │                │      │
│    │權街154號前   │重型機車之車牌得手│        │                │      │
│    │              │。                │        │                │      │
└──┴───────┴─────────┴────┴────────┴───┘
附表二（搶奪罪部分）
┌──┬───────┬──────────────┬────┬────────┬───┐
│編號│   行為人     │                            │        │                │      │
│    ├───────┤         犯罪方式           │被害人  │所犯之罪、所處之│起訴書│
│    │  犯罪時間    │                            │        │刑及沒收        │編號  │
│    ├───────┤                            │        │                │      │
│    │  犯罪地點    │                            │        │                │      │
├──┼───────┼──────────────┼────┼────────┼───┤
│ 1  │申○○、午○○│由申○○騎乘機車搭載午○○，│甲○○  │申○○共同犯搶奪│  1   │
│    ├───────┤見被害人頸項上佩戴有翡翠金項│        │罪，累犯，處有期│      │
│    │97年9 月10日7 │鍊1 條騎乘自行車行駛，即尾隨│        │徒刑拾月。      │      │
│    │時30分許      │在後，自被害人旁側超越而過，│        │                │      │
│    ├───────┤同時趁其不備之際，由午○○徒│        │                │      │
│    │高雄市新興區民│手搶奪該翡翠金項鍊，得手後旋│        │                │      │
│    │享街158號前   │即逃離現場，搶得之財物由蘇思│        │                │      │
│    │              │豪變賣後朋分。              │        │                │      │
├──┼───────┼──────────────┼────┼────────┼───┤
│ 2  │申○○、午○○│由申○○、午○○分別騎乘機車│辰○○  │申○○共同犯搶奪│  3   │
│    ├───────┤，見被害人頸項佩戴有玉墜金項│        │罪，累犯，處有期│      │
│    │97年10月29日8 │鍊1 條騎乘機車行駛，即尾隨在│        │徒刑拾月。      │      │
│    │時15分許      │後，由午○○自被害人右後方超│        │                │      │
│    ├───────┤越而過，同時趁其不備之際，徒│        │                │      │
│    │高雄市前鎮區衙│手搶奪被害人該金項鍊，得手後│        │                │      │
│    │東路58號前    │旋即逃離現場，搶得之財物由蘇│        │                │      │
│    │              │思豪變賣後朋分。            │        │                │      │
├──┼───────┼──────────────┼────┼────────┼───┤
│ 3  │申○○、午○○│由申○○、午○○分別騎乘機車│丁○○  │申○○共同犯搶奪│  6   │
│    ├───────┤，見被害人機車腳踏墊上放置有│        │罪，累犯，處有期│      │
│    │97年11月22日9 │手提包1 個，即尾隨在後，由鄭│        │徒刑拾月。      │      │
│    │時20分許      │長明自被害人車旁超越而過，同│        │                │      │
│    ├───────┤時趁其不備之際，徒手搶奪被害│        │                │      │
│    │高雄市前鎮區中│人該手提包（內有匯豐銀行信用│        │                │      │
│    │華路與興發路口│卡2 張、玉山銀行提款卡1 張、│        │                │      │
│    │前            │身分證、汽車駕照、現金1 萬  │        │                │      │
│    │              │8,000 元、人民幣100 元、門號│        │                │      │
│    │              │為000000000 0 號之NOKIA 牌手│        │                │      │
│    │              │機1 支、門號為0000000000號之│        │                │      │
│    │              │三星牌手機、公司門禁感應卡等│        │                │      │
│    │              │物），得手後旋即逃離現場，搶│        │                │      │
│    │              │得之現金朋分，搶得之財物則由│        │                │      │
│    │              │申○○變賣後朋分。          │        │                │      │
├──┼───────┼──────────────┼────┼────────┼───┤
│ 4  │申○○、午○○│由申○○、午○○分別騎乘機車│寅○○  │申○○共同犯搶奪│  7   │
│    ├───────┤，見被害人攜有咖啡色LV皮包1 │        │罪，累犯，處有期│      │
│    │97年11月27日8 │個徒步行走，即尾隨在後，由鄭│        │徒刑拾月。      │      │
│    │時許          │長明自寅○○左側超越而過，同│        │                │      │
│    ├───────┤時趁其不備之際，徒手搶奪被害│        │                │      │
│    │高雄市前鎮區三│人該皮包（內有中國信託、聯邦│        │                │      │
│    │多三路137號前 │、兆豐、台新、匯豐、遠東等銀│        │                │      │
│    │              │行信用卡各1 張、身分證、汽車│        │                │      │
│    │              │駕照、健保卡、現金2,000 元、│        │                │      │
│    │              │鑽戒1 枚、項鍊1 條及門號為  │        │                │      │
│    │              │0000000000號之手機1 支等物）│        │                │      │
│    │              │，得手後旋即逃離現場，搶得之│        │                │      │
│    │              │現金朋分，搶得之財物則由蘇思│        │                │      │
│    │              │豪變賣後朋分。              │        │                │      │
├──┼───────┼──────────────┼────┼────────┼───┤
│ 5  │申○○、午○○│由申○○、午○○分別騎乘機車│乙○○  │申○○共同犯搶奪│  8   │
│    ├───────┤，見被害人攜有手提包1 個徒步│        │罪，累犯，處有期│      │
│    │97年11月27日8 │行走，即尾隨在後，由午○○自│        │徒刑拾月。      │      │
│    │時28分許      │被害人左側超越而過，同時趁其│        │                │      │
│    ├───────┤不備之際，徒手搶奪被害人該手│        │                │      │
│    │高雄市新興區尚│提包（內有國泰世華銀行信用卡│        │                │      │
│    │義街154巷前   │1張 、IC電話卡1 張、身分證、│        │                │      │
│    │              │汽車駕照、健保卡、現金700 元│        │                │      │
│    │              │、鑰匙及門號為000 0000000 號│        │                │      │
│    │              │之SONY ERICSSON 牌手機1 支、│        │                │      │
│    │              │門號為00000 00000 號之大眾電│        │                │      │
│    │              │信牌手機1 支等物），得手後旋│        │                │      │
│    │              │即逃離現場，搶得之現金朋分，│        │                │      │
│    │              │搶得之財物則由申○○變賣後朋│        │                │      │
│    │              │分。                        │        │                │      │
├──┼───────┼──────────────┼────┼────────┼───┤
│ 6  │申○○、午○○│由申○○、午○○分別騎乘機車│壬○○  │申○○共同犯搶奪│  10  │
│    ├───────┤，見被害人攜有咖啡色手提布包│        │罪，累犯，處有期│      │
│    │97年12月3 日8 │1 個徒步行走，即尾隨在後，並│        │徒刑拾月。      │      │
│    │時30分許      │於該路段155 號前，由午○○自│        │                │      │
│    ├───────┤被害人右側超越而過，同時趁其│        │                │      │
│    │高雄市三民區民│不備之際，徒手搶奪被害人該皮│        │                │      │
│    │仁路155號前   │包（內有信用卡6 張、身分證、│        │                │      │
│    │              │汽車駕照、健保卡、現金2,700 │        │                │      │
│    │              │元、門號為0000000000號之BENQ│        │                │      │
│    │              │牌手機1 支等物），得手後旋即│        │                │      │
│    │              │逃離現場，搶得之現金朋分，搶│        │                │      │
│    │              │得之財物則由申○○變賣後朋分│        │                │      │
│    │              │。                          │        │                │      │
├──┼───────┼──────────────┼────┼────────┼───┤
│ 7  │申○○、午○○│由申○○、午○○分別騎乘機車│癸○○  │申○○共同犯搶奪│  11  │
│    ├───────┤，見被害人攜有黑色手提包1 個│        │罪，累犯，處有期│      │
│    │97年12月5 日9 │徒步行走，即尾隨在後，自被害│        │徒刑拾月。      │      │
│    │時10分許      │人身側超越而過，同時趁其不備│        │                │      │
│    ├───────┤之際，由午○○徒手搶奪癸○○│        │                │      │
│    │高雄市新興區興│該手提包（內有國泰世華、匯豐│        │                │      │
│    │昌里民族二路與│、富邦銀行信用卡各1 張、合作│        │                │      │
│    │中東街口前    │金庫提款卡1 張、身分證、健保│        │                │      │
│    │              │卡、隨身碟1 個、現金7,000 元│        │                │      │
│    │              │、門號為0000000000號之SONY  │        │                │      │
│    │              │ERICSSON牌手機1 支等物），得│        │                │      │
│    │              │手後旋即逃離現場，搶得之現金│        │                │      │
│    │              │朋分，搶得之財物則由申○○變│        │                │      │
│    │              │賣後朋分。                  │        │                │      │
├──┼───────┼──────────────┼────┼────────┼───┤
│ 8  │申○○、午○○│由申○○、午○○分別騎乘機車│卯○○○│申○○共同犯搶奪│  13  │
│    ├───────┤，見被害人攜有手提包1 個徒步│        │罪，累犯，處有期│      │
│    │97年12月17日8 │行走，即尾隨在後，由午○○自│        │徒刑拾月。      │      │
│    │時40分許      │被害人身旁超越而過，同時趁其│        │                │      │
│    ├───────┤不備之際，徒手搶奪被害人該手│        │                │      │
│    │高雄市三民區文│提包（內有身分證、現金2 萬元│        │                │      │
│    │化路與忠孝路口│、存摺5 本、印章5 枚及手機1 │        │                │      │
│    │              │支等物），得手後旋即逃離現場│        │                │      │
│    │              │，搶得之現金朋分，搶得之財物│        │                │      │
│    │              │則由申○○變賣後朋分。      │        │                │      │
├──┼───────┼──────────────┼────┼────────┼───┤
│ 9  │申○○、午○○│由申○○、午○○分別騎乘機車│未○○  │申○○共同犯搶奪│  15  │
│    ├───────┤，見被害人攜有黃色皮包1 個徒│        │罪，累犯，處有期│      │
│    │97年12月23日9 │步行走，即尾隨在後，由午○○│        │徒刑拾月。      │      │
│    │時35分許      │自被害人左側超越而過，同時趁│        │                │      │
│    ├───────┤其不備之際，徒手搶奪該皮包（│        │                │      │
│    │高雄市小港區漢│內有中國信託、聯邦、渣打銀行│        │                │      │
│    │民路735號前   │信用卡各1 張、身分證、健保卡│        │                │      │
│    │              │、現金500 元等物），得手後旋│        │                │      │
│    │              │即逃離現場，搶得之現金朋分，│        │                │      │
│    │              │搶得之財物則由申○○變賣後朋│        │                │      │
│    │              │分。                        │        │                │      │
└──┴───────┴──────────────┴────┴────────┴───┘
附表三（搶奪未遂罪部分）
┌──┬───────┬──────────────┬────┬────────┬───┐
│編號│   行為人     │                            │        │                │      │
│    ├───────┤         犯罪方式           │ 被害人 │所犯之罪、所處之│起訴書│
│    │  犯罪時間    │                            │        │刑及沒收        │編號  │
│    ├───────┤                            │        │                │      │
│    │  犯罪地點    │                            │        │                │      │
├──┼───────┼──────────────┼────┼────────┼───┤
│ 1  │申○○、午○○│由申○○、午○○分別騎乘機車│丑○○  │申○○共同犯搶奪│  2   │
│    ├───────┤，見被害人頸項佩戴有金項鍊1 │        │未遂罪，累犯，處│      │
│    │97年10月29日8 │條騎乘機車行駛，即尾隨在後，│        │有期徒刑捌月。  │      │
│    │時3分許       │由午○○自被害人右後方超越而│        │                │      │
│    ├───────┤過，同時趁其不備之際，欲徒手│        │                │      │
│    │高雄市前鎮區鎮│搶奪該金項鍊，因失手扯破被害│        │                │      │
│    │昌五巷4號前   │人之上衣，並未奪得該金項鍊而│        │                │      │
│    │              │未得手，2人旋即騎車逃逸。   │        │                │      │
└──┴───────┴──────────────┴────┴────────┴───┘

司法院資訊處製作；財團法人民間司法改革基金會備份。
